臺灣橋頭地方法院民事裁定
108年度消債更字第64號
聲請人即債  林明蘭  
務人                
0000000000000000

代  理  人  蘇琬婷  法扶律師
上列當事人因消費者債務清理事件聲請更生，本院裁定如下：
    主  文
聲請人林明蘭自民國一百零八年九月三十日下午四時起開始更生
程序。
命司法事務官進行本件更生程序。
    理  由
一、聲請意旨略以：聲請人即債務人林明蘭前向金融機構辦理消
    費借貸、信用卡契約等，致積欠無擔保債務計新臺幣（下同
    ）6,065,478元，因無法清償債務，乃於民國108年1月間向
    本院聲請前置調解，因無法負擔債權人所提還款方案而於同
    年1月24日調解不成立，因聲請人有不能清償債務或有不能
    清償之虞，復未經法院裁定開始清算程序或宣告破產，爰依
    法聲請准予裁定更生等語。
二、按「債務人不能清償債務或有不能清償之虞者，得依本條例
    所定更生或清算程序，清理其債務。」消費者債務清理條例
    （下稱消債條例）第3條定有明文。衡以消費者與金融機構
    間債之關係之發生，係依契約自由原則及相互間之信賴為基
    礎，此為社會經濟活動得以維繫及發展之重要支柱，債務人
    經濟窘迫，固不應任其自生自滅，債權人一方之利益，仍不
    能因之摒棄不顧。是債務人於協商程序中，自應本於個人實
    際財產及收支狀況，依最大誠信原則，商討解決方案。如終
    究不能成立協商，於聲請更生或清算時，法院審酌上開條文
    所謂「不能清償或有不能清償之虞」，自宜綜衡債務人全部
    收支、信用及財產狀況，評估是否因負擔債務，而不能維持
    最基本之生活條件；所陳報之各項花費，是否確屬必要性之
    支出；如曾有協商方案，其條件是否已無法兼顧個人生活之
    基本需求等情，為其判斷之準據。
三、經查：
  ㈠聲請人前向各金融機構辦理消費貸款、信用卡契約等，致現
    積欠無擔保債務至少6,065,478元，前即已因無法清償債務
    ，而於108年1月間向本院聲請前置調解，因無法負擔債權人
    所提還款方案而於108年1月24日調解不成立等情，有債權人
    清冊、財團法人金融聯合徵信中心前置協商專用債權人清冊
    、信用報告、調解筆錄等件在卷可稽【見本院108年度司消
    債調字第4號卷（下稱消債調卷）第5至10頁、第18至19頁、
    第69至71頁】，堪信為真實。
  ㈡聲請人現為飲料店店員，自陳每月收入16,000元，依其提出
    薪資袋所示，107年9月至12月之薪資總額為73,730元，核每
    月平均薪資18,432元，而其名下尚有新光人壽保險解約金58
    ,346元、國泰人壽保險解約金48,997元、南山人壽保單價值
    準備金570元，106、107年度皆未有申報所得，另每月領有
    低收入戶補助2,695元等情，有財產及收入狀況說明書、勞
    工保險被保險人投保資料表、綜合所得稅各類所得資料清單
    暨國稅局財產歸屬資料清單、本院稅務電子閘門財產所得調
    件明細表、新光人壽保險股份有限公司陳報狀、國泰人壽保
    險股份有限公司108年5月8日國壽字第1080050352號函、南
    山人壽保險股份有限公司108年5月20日南壽保單字第C1041
    號函、領取補助存摺內頁附卷可稽（見消債調卷第4頁、第1
    1至13頁、本院卷第9至15頁、第36至40頁、第44頁、第46頁
    ）。則查無聲請人有其他收入來源，佐以聲請人於106、107
    年度未有所得紀錄，則以聲請人主張之收入來源，應全非虛
    罔，是以薪資袋所示每月平均薪資18,432元加計低收入戶補
    助2,695元後，共21,127元作為核算其現在償債能力之基礎
    ，應能反映真實收入狀況。
  ㈢至支出部分，聲請人主張扶養1名未成年子女。按直系血親相
    互間，互負扶養之義務，民法第1114條第1款定有明文。查
    聲請人因配偶入監，單獨扶養1名101年生之未成年子女，其
    名下無財產，106、107年度亦未有申報所得等情，有戶籍謄
    本、綜合所得稅各類所得資料清單暨國稅局財產歸屬資料清
    單、本院稅務電子閘門財產所得調件明細表、在監執行證明
    書附卷可證（見本院卷第22至25頁、第33至35頁、第47頁）
    。扶養費用部分，依消債條例第64條之2第1、2項，並參照
    民法第1118、1119條規定，其負扶養義務之程度，亦應考量
    其目前身負債務之窘境，所負擔之扶養義務能力，自非比一
    般，在無其他更為詳實之資料可供佐證之情形下，故本院認
    定以108年度高雄市最低生活費標準之1.2倍15,719元為標準
    ，則聲請人每月應支出之扶養費應以15,719元為度；至聲請
    人個人日常生活必要費用部分，審酌聲請人負債之現況，基
    於社會經濟活動之互賴及誠信，該日常生活所需費用，自應
    節制開支，不得有超越一般人最低生活標準之享受，否則反
    失衡平，本院依消債條例第64條之2第1項，參酌衛福部社會
    司所公告歷年最低生活費標準，108年度高雄市最低生活費
    標準13,099元之1.2倍為15,719元，則聲請人每月最低生活
    費除有特殊情形並有證據證明者外，自宜以此為度，始得認
    係必要支出，而聲請人主張每月個人必要生活費及扶養費為
    20,099元，尚低於以上開標準計算之31,438元（計算式：15
    ,719＋15,719＝31,438），應屬可採。
  ㈣綜上所述，以聲請人現每月之收入21,127元為其償債能力基
    準，扣除其每月扶養費及個人必要生活費20,099元後僅餘1,
    028元，而聲請人目前負債總額為6,065,478元，扣除名下保
    險解約金、保單價值準備金共107,913元後，債務餘額為5,9
    57,565元，以上開餘額按月攤還結果，約百年餘期間始能清
    償完畢，堪認聲請人確有不能清償債務或有不能清償之虞之
    情事。從而，聲請人主張已不能清償債務，聲請本院准予更
    生，依所舉事證及本院調查結果，即無不合。
四、末按「法院開始更生程序之裁定，應載明其年、月、日、時
    ，並即時發生效力。」、「法院裁定開始更生或清算程序後
    ，得命司法事務官進行更生或清算程序，必要時得選任律師
    、會計師或其他適當之自然人或法人一人為監督人或管理人
    。」消費者債務清理條例第45條第1 項、第16條第1 項分別
    定有明文。本件聲請人其目前收入及財產狀況，不能履行債
    務，依聲請人其目前收入及財產狀況，未償之債務亦屬不能
    清償，有如上述。此外，復查無聲請人有消費者債務清理條
    例第46條各款所定駁回更生聲請等事由，從而，聲請人聲請
    更生，洵屬有據，應予准許，爰命司法事務官進行本件更生
    程序。
五、依消費者債務清理條例第11條第1 項、第45條第1 項、第16
    條第1 項，裁定如主文。
中　　華　　民　　國　 108　　年　　9 　　月　　30　　日
              　　民事庭　法　官　李姝蒓
以上正本係照原本作成。
本裁定已於108年9月30日下午4時公告。
本裁定不得抗告。
中　　華　　民　　國　 108　　年　　9 　　月　　30　　日
  　                      書記官　郭南宏